臺灣高等法院高雄分院民事裁定　　　 96年度破抗更(一)字第3號
抗　告　人　甲○○
上列抗告人聲請宣告破產事件，對於民國95年12月22日臺灣高雄
地方法院95年度破字第126 號所為裁定提起抗告，經最高法院第
一次發回更審，本院裁定如下：
    主  文
抗告駁回。
抗告及發回前再抗告程序費用由抗告人負擔。
    理  由
一、本件抗告人於原法院聲請及抗告意旨略以：伊因從事餐飲事
    業而陸續向銀行借貸款項，嗣因經濟不景氣導致虧損，迄今
    積欠債務已達新臺幣（下同）214 萬8437元，每月須付利息
    高達4 萬元，惟伊已失業年餘，且現有資產僅剩存款25萬13
    00元，尚須扶養3 名子女，顯已不能清償債務，爰聲請為破
    產之宣告。詎原法院以伊之財產於扣除生活費後，已無餘額
    可構成破產財團，自無法清償任何破產財團為由，駁回伊之
    聲請。惟破產制度本即在於債務人不能清償債務時，得藉由
    破產之宣告以清償債務而藉以重生，並不以清償債權之比例
    多寡為判斷，本件就伊之債務與債權相較，顯已符合破產之
    要件，則原裁定未予宣告破產即有未當，爰請求廢棄並發回
    原法院另為適法裁定等語。
二、按破產固係對於債務人不能清償債務者宣告之，但法院就破
    產之聲請，以職權為必要之調查，確係毫無財產，則破產財
    團即不能構成，無從依破產程序清理其債務，參照破產法第
    148條之趣旨，自應以裁定駁回其聲請（司法院25年院字第1
    505號解釋參照）。
三、本件抗告人積欠萬泰商業銀行股份有限公司等10家銀行債務
    金額至少256 萬5457元，有各該債權銀行之函文及抗告人聲
    請宣告破產時所陳報之債權人清冊在卷可稽，而抗告人之資
    產除其所稱之現金25萬1300元外，無其他資產等情，業據抗
    告人具狀陳明在卷，並有稅務電子閘門財產所得調件明細表
    在卷可稽，是抗告人主張其已不能清償債務，而有破產之原
    因乙節，固堪採信。
四、惟查抗告人主張其有現金25萬1300元，雖提出郵局支票影本
    1 紙為證，並稱其所有之現金25萬1300元，均放置於伊自己
    家中保存，為向法院證明方面，且避免持大筆現金至法院查
    驗時而增加被偷被搶之風險，而購買同額郵局支票以為證明
    云云。然依抗告人聲請宣告破產時具狀自承其已失業，在無
    收入來源之情況下，伊之財務狀況捉襟見肘，不得已只能四
    處告貸渡日，致伊負債情況急速累積惡化，現已窮途末路，
    伊現今之生活完全陷入絕境，根本難有一刻喘息之機會。且
    伊目前生活困難，已覓得親友負責接濟扶養等情（原審卷第
    5 、6 、156 頁）及其抗告主張其縱使不吃不喝，也根本都
    不可能付得夠利息，更是一輩子都不可能還到任何本金等語
    （本院破抗字卷第8 頁），及本院更審時依職權調閱稅務電
    子閘門財產所得調件明細表查明結果，抗告人於95年度並無
    所得及財產等情（本院破抗更字卷第15頁），可知抗告人失
    業且積欠大筆債務，生活陷於困頓，經濟狀況已達捉襟見肘
    之程度，其竟稱尚有25萬1300元現金，顯與常理有悖，亦與
    其稱之經濟狀況不符。況抗告人果真有其所稱之25萬1300元
    資產，其竟捨存放銀行可獲利息且安全之方式，反而存放家
    中，亦違常情。是抗告人主張其尚有25萬1300元資產云云，
    尚難信為真實。參以抗告人主張其生活由親友負責接濟等情
    觀之，堪認抗告人顯無財產得以構成破產財團，依前開說明
    ，自無從依破產程序清理其債務。從而，抗告人聲請宣告破
    產，不應准許。原審裁定駁回抗告人之聲請，核無不合。抗
    告意旨指摘原裁定為不當，求予廢棄，為無理由。
五、據上論結，本件抗告為無理由，應依破產法第5 條，民事訴
    訟法第495 條之1 第1 項、第449 條第1 項、第95條、第78
    條，裁定如主文。
中　　華　　民　　國　　96　　年　　6 　　月　　 4　　日
                            民事第四庭
                                審判長法官       蔡文貴
                                法      官       黃科瑜
                                法      官       徐文祥
以上正本證明與原本無異。
如不服本裁定應於送達後10日內向本院提出再抗告狀 (並按他造
當事人之人數附繕本)， 並繳納再抗告費新臺幣1,000 元。再為
抗告應以適用法規顯有錯誤為理由，並經本院之許可，該許可以
原裁定所涉及之法律見解具有原則上之重要性者為限，並委任律
師為代理人。
中　　華　　民　　國　　96　　年　　6 　　月　　 4　　日
                                書  記  官       陳金卿
抗告人之配偶、三親等內之血親、二親等內之姻親，或抗告人為
法人、中央或地方機關時，其所屬專任人員具有律師資格並經法
院認適當者，亦得為第三審代理人。抗告人或其法定代理人具有
律師資格者及前項情形，應於提起抗告或委任時釋明之。
